【裁判字號】    99,台上,1823
【裁判日期】    990325
【裁判案由】    違反毒品危害防制條例
【裁判全文】
最高法院刑事判決            九十九年度台上字第一八二三號
上  訴  人  甲○○
上列上訴人因違反毒品危害防制條例案件，不服台灣高等法院花
蓮分院中華民國九十九年二月九日第二審判決（九十九年度上訴
字第四五號，起訴案號：台灣花蓮地方法院檢察署九十八年度偵
字第四四六三、四五二二號），提起上訴，本院判決如下：
    主  文
上訴駁回。
    理  由
按刑事訴訟法第三百七十七條規定，上訴於第三審法院，非以判
決違背法令為理由，不得為之。是提起第三審上訴，應以原判決
違背法令為理由，係屬法定要件。如果上訴理由書狀並未依據卷
內訴訟資料，具體指摘原判決不適用何種法則或如何適用不當，
或所指摘原判決違法情事，顯與法律規定得為第三審上訴理由之
違法情形，不相適合時，均應認其上訴為違背法律上之程式，予
以駁回。上訴人甲○○上訴意旨略以：上訴人不服第一審判決，
提起第二審上訴，業於上訴狀內詳敘毒品危害防制條例第四條第
二項將製造、運輸、販賣等行為賦予相類之法定刑度，乃著眼於
該等行為之結果有助長毒品擴散、危害他人身心健康及社會治安
等重大侵害法益之效果；依全案卷證所載，上訴人製造之第二級
毒品大麻煙僅供自己施用，從未轉讓或販賣他人，行為惡性與一
般施用毒品者相去不遠，並無使其他吸食者身心健康受損或誘發
暴力攻擊及反社會行為、嚴重危害社會秩序等重大惡性，亦與一
般製造毒品者出於販賣毒品獲取暴利之動機大相逕庭；實務上對
於販賣毒品之行為人，常援引刑法第五十九條之規定酌減其刑，
上訴人製造第二級毒品大麻煙既係供自己施用，復未轉讓或販賣
予他人，衡情尚非不得援引刑法第五十九條之規定減輕其刑等旨
，具體指摘第一審判決量刑不當。原判決以上訴人未於上訴狀敘
述具體理由，逕為上訴駁回之諭知，自有適用法則不當與理由不
備等違法云云。按刑事訴訟法第三百五十條第一項、第三百六十
一條第二項規定，不服地方法院之第一審判決而上訴者，須提出
上訴書狀，並應敘述具體理由，此為上訴必備之程式。違者，第
二審法院應依同法第三百六十七條前段之規定，以判決駁回之。
又現行刑事訴訟之第二審上訴採覆審制，除對法律適用違誤之救
濟，並兼及事實認定之糾錯。是提起第二審上訴，旨在請求第二
審法院撤銷、變更不當或違法之第一審判決，以實現個案救濟。
苟上訴書狀僅以抽象、空泛或籠統之詞，指摘第一審判決之認定
事實、適用法律或量刑有不當、違法等情形，或所執之事由與卷
內資料綜合研析後，從形式上觀察，客觀上顯不足辨明第一審判
決有不當或違法等瑕疵存在。縱經第二審法院審理，亦無從據以
撤銷或變更第一審判決以達第二審上訴之目的，即難謂已在上訴
書狀敘述具體理由而合於法律上之程式。本件第一審判決論上訴
人以製造第二級毒品罪，量處有期徒刑五年，併為相關從刑之諭
知。上訴人不服第一審判決，於所提刑事上訴理由狀略謂：毒品
危害防制條例第四條第二項將製造、運輸、販賣第二級毒品等三
種行為視為具有相同之惡性，無非著眼於該等行為有助長毒品擴
散、危害他人身心健康及社會治安等重大侵害法益之效果；上訴
人製造之第二級毒品大麻煙顯然僅供自己施用，從未轉讓或販賣
他人，行為之惡性與一般施用毒品者相去不遠，並無公訴意旨所
指「……使其他吸食者身心健康受損，更亦誘發暴力攻擊及反社
會行為，嚴重危害社會秩序……」之重大惡性，亦與一般製造毒
品者出於販賣獲取暴利之動機大相逕庭；實務上對於販賣少量毒
品之行為人，常援引刑法第五十九條酌減其刑，上訴人製造之第
二級毒品大麻煙既係供自己施用，並無任何轉讓或販賣之情形，
衡情尚非不得援引刑法第五十九條之規定酌減其刑，第一審判決
認不宜依該條規定酌減其刑，似非毫無斟酌之餘地云云（原審卷
第十八、十九頁）。然原判決就上訴人以第一審判決未適用刑法
第五十九條之規定減輕其刑為違法，所為指摘如何未符合具體理
由之要件，應認其不合法律上之程式，判決駁回上訴人在第二審
之上訴，業於理由內逐一論述綦詳（原判決理由二）。所為論述
及說明，核無適用法則不當或理由不備等違法情形存在。上訴意
旨就原判決已詳為說明之事項，執其個人之見解，未依卷證資料
恣意指摘原判決違法，自非合法之第三審上訴理由。衡以上述之
說明，應認其上訴違背法律上之程式，予以駁回。
據上論結，應依刑事訴訟法第三百九十五條前段，判決如主文。
中    華    民    國  九十九  年    三    月  二十五  日
                      最高法院刑事第十二庭
                          審判長法官  黃  一  鑫
                                法官  張  春  福
                                法官  林  勤  純
                                法官  李  錦  樑
                                法官  陳  國  文
本件正本證明與原本無異
                                      書  記  官
中    華    民    國  九十九  年    四    月    一    日
                                                       s

司法院資訊處製作；財團法人民間司法改革基金會備份。
